【裁判字號】    98,簡上,8
【裁判日期】    980227
【裁判案由】    竊盜等
【裁判全文】
臺灣基隆地方法院刑事判決               98年度簡上字第8號
公  訴  人  臺灣基隆地方法院檢察署檢察官
上  訴  人
即  被  告  乙○○
上列上訴人即被告因竊盜案件，不服本院基隆簡易庭97年度基簡
字第1586號，中華民國97年12月19日第一審簡易判決（聲請簡易
判決處刑案號：臺灣基隆地方法院檢察署97年度偵字第4334號）
提起上訴，本院管轄之第二審合議庭判決如下：
    主  文
上訴駁回。
    事實及理由
一、乙○○於97年10月8日晚間21時30分許，在臺北縣貢寮鄉○
    ○村○○街40號旁九孔池旁，見丙○○所有，養殖在九孔池
    內之馬萁糞海膽1粒，竟意圖為自己不法所有，趁無人注意
    之際，以自備之短竹小魚網撈竊取上岸，放置於自備之水桶
    內。嗣為丙○○發現，乙○○以其所撈取上開海膽係野生的
    ，雙方因而發生口角，乙○○竟以「如果敢報警，要來弄你
    的池子」等加害財產之事恐嚇丙○○，使丙○○心生畏懼，
    致生危害於安全，而報警處理，並查獲短竹小漁網1支及馬
    萁糞海膽1粒。
二、訊據上訴人即被告乙○○雖矢口否認有竊盜、恐嚇之犯行，
    辯稱伊沒有進入九孔池，伊是在公海上，海膽本身上面都是
    海草，海草不可能卡在九孔裡面，所以海草不可能是在九孔
    池裡面，但被害人有說海膽是他養的，伊想說是他養的就還
    給他，但是還給被害人後，伊又調侃被害人說你根本沒有養
    ，伊認為被害人養九孔池，應該要有執照，所以我就告訴被
    害人說如果沒有執照，要找人打掉你的九孔池，兩個人講一
    講就有點不高興，所以伊就說不然你去報警等語。
(一)、被告於上開時間、地點，以自備之短竹小魚網自九孔池裡內
    ，撈取馬萁糞海膽1粒放入水桶內之事實，業經證人即被害
    人丙○○於警詢、檢察官偵查及本院審理時證述明確，並
    有告訴人提供之九孔池位置照片1張、現場及查獲海膽照片
    6張、台北縣政府漁業權執照影本、區劃漁業權漁場圖指定
    表及贓物認領保管單1紙可稽。
(二)、證人即被害人丙○○於本院審理時證稱：「我在九孔池內除
    了養九孔、馬萁糞海膽外，還有養鮑魚，馬萁糞海膽有黑、
    白兩種顏色，被告有畫一個他撈獲海膽之淺灘照片，此是海
    蝕平台（即所謂窟仔），不是池子，是無法生長海草或大型
    藻類，淺灘要大潮時海水才會湧入，農曆初一、十五才會打
    到那個地方，如沒有大潮，海水上不去，馬萁糞海膽本來就
    是吃海草的，上面本來就會附著一些海草，我的九孔大約深
    有一個大人高度，除非颱風大浪時，水深夠高，馬萁糞海膽
    才可以到達地面，它才可能爬出九孔池，在警詢時被告稱的
    確在九孔池所取走」等語。足見被告於警詢有向被害人陳稱
    ，係在九孔池撈取的，又依證人所述，被告所稱九孔池旁之
    淺灘，是無法生長海草或大型藻類，且須大浪且水深夠高，
    海膽才會可能爬出九孔池，而當日並無大浪情形，易言之，
    若被害人所飼養之海膽，能輕易讓海膽爬出九孔池，被害人
    豈不白養海膽？是以被害人不可能讓飼養之海膽，能輕易爬
    出九孔池，始合乎常理。再者，本院審理時勘驗偵查卷第六
    頁警詢筆錄，勘驗結果：被告確實有講說「我是在被害人九
    孔池溝取走海膽，並不是講九孔池，此有本院98年2月16日
    審理筆錄第11頁可稽，而被告對此亦表示無意見，若如被告
    所供稱，係九孔池溝取走海膽，依卷附照片以觀，九孔池溝
    係九孔池旁之排水溝渠，則溝渠之海膽，惟有從九孔池裡排
    出去的水，更益徵溝渠之海膽，即是九孔池裡之海膽無疑。
(三)、證人即被害人丙○○於本院審理時，雖證稱對被告所說，「
    如果敢報警，要來弄你的池子」等語，不會感到害怕，而會
    緊張，怕到時候被告會把其池子拆掉，破壞漁獲，是以被害
    人仍會擔心池子遭破壞，而被害人於檢察官偵查時，亦證稱
    會害怕才報警，而被告於本院審理時亦不否認說過上開話語
    ，且雙方發生口角，在此情形下是無法避免惡言相向。
(四)、綜上所陳，被告所辯，係卸責之詞，不足採信。本案事證明
    確，被告犯行堪可認定，應依法論科。
三、核被告所為，係犯刑法第320 條第1 項之竊盜罪。原審判決
    認被告罪證明確，適用刑事訴訟法第449條第1項前段、第
    454條第2項，刑法第320條第1項、第305條、第42條第3項段
    、第51條第1項第7款，刑法施行法第1條之1等規定，並審酌
    被告不思以正當勞力換取財物，妄想以竊盜手段不勞而獲，
    嗣遭被害人發現，竟以恐嚇手段威脅被惟害人，行為不足取
    ，惟考量被告犯罪之動機、目的，及其所竊財物價值僅100
    元，暨其犯後否認犯行之態度不佳等一切情狀，分別量處罰
    金3,000元，應執行罰金5000元，併諭知易服勞役之折算標
    準，經核認事用法並無違誤，量刑亦屬恰當，自應予以維持
    。被告上訴否認犯罪，為無理由，應予駁回。
四、原判決對查獲之短竹小漁網1支未宣告沒收，應認該短竹小
    漁網1支，雖為被告所有，並非專供本件竊盜所用之物，且
    對社會危害甚小，本庭認同此見解，亦不予宣告沒收，併此
    敘明。
五、據上論斷，應依刑事訴訟法第455條之1第1項、第3項、第
    368條，判決如主文。
本案經檢察官甲○○到庭執行職務。
中    華    民    國    98    年    2     月    27    日
                  刑事第二庭審判長法  官  陳志祥
                                  法  官  邰婉玲
                                  法  官  陳伯厚
以上正本證明與原本無異。
本件判決不得上訴。
中    華    民    國    98    年    3     月    3     日
                                  書記官  王惠萍


司法院資訊處製作；財團法人民間司法改革基金會備份。
